臺灣臺北地方法院民事判決　　　　　　　　　　　　九十三年度重訴字第九六九號
　　原　　　告　甲○○
　　訴訟代理人　簡泰正律師
　　被　　　告　劉新強即祭祀公業劉秉盛管理人
　　訴訟代理人　李金澤律師
右當事人間土地所有權移轉登記事件，本院於民國九十三年十二月十四日言詞辯論終
結，判決如下：
    主      文
被告應將坐落台北縣新店市○○段如附表所示地號土地所有權移轉登記予原告。
訴訟費用由被告負擔。
    事實及理由
一、原告方面：被告劉新強即祭祀公業劉秉盛之管理人，被告依該祭祀公業管理規約
    、派下員大會全體無異議之授權及第四屆十八次管理委員會暨監察委員聯席會議
    之同意，於民國九十三年三月二十三日與原告甲○○簽訂土地買賣契約書，由該
    祭祀公業將其所有坐落於台北縣新店市○○段如附表所示之地號土地全部，以新
    台幣（下同）五億三千二百七十四萬元售予原告。原告依約已分別於簽約時（即
    九十三年三月二十三日）及同年六月三十日各給付被告三千萬元及五千萬元，並
    通知被告依約辦理產權移轉登記事宜，惟被告迄今均未辦理，故原告自得依系爭
    買賣契約請求被告將系爭土地所有權移轉登記與原告等語。並聲明如主文所示。
二、被告則以：兩造間雖有成立系爭買賣契約且原告確已依約給付第一次及第二次款
    項，然因被告之派下員認為原告未給付全部價款即請求將系爭土地全部移轉登記
    ，如此實對被告不利，故雙方應同時履行始屬公平，原告請求即無理由而應予駁
    回等語為辯。並聲明：原告之訴駁回。
三、兩造不爭執之事實：
（一）兩造於九十三年三月二十三日簽訂土地買賣契約，雙方約定由原告以五億三千
      二百七十四萬元之價金向被告購買該祭祀公業所有坐落於台北縣新店市○○段
      如附表所示之地號土地全部（見卷內第一四一頁背面）。
（二）兩造就系爭土地買賣契約第三條第一、二項之約定內容均已履行（見卷內第一
      五二頁）。
四、經依民事訴訟法第二百七十一條之一準用同法第二百七十條之一第一項第三款之
    規定，整理並協議簡化本件之爭點為：被告應否依約移轉系爭土地所有權？
    查，被告雖依其派下員意見主張移轉登記義務應與原告之給付全部價金義務同時
    履行，始屬公平云云（見卷內一四二頁）。惟按，因契約互負債務者，於他方當
    事人未為對待給付前，得拒絕自己之給付。但自己有先為給付之義務者，不在此
    限。民法第二百六十四條第一項定有明文。是若依當事人之約定，契約之一方有
    先為給付義務時，該方若未履行先為給付義務，即不得主張同時履行抗辯。經查
    ，依兩造所定之買賣契約第三條約定，被告應於原告給付第二次款同時交出移轉
    登記所需全部證件，俟產權過戶完成後原告方有支付第三次款五千萬元之義務，
    另地上物處理完畢交付土地時，原告方應支付尾款四億零二百七十四萬元（見卷
    內第九二頁）。則依上述契約約定明文即知，若原告已給付第一期、第二期款時
    ，被告即有先將附表所示土地過戶予原告之義務。如前所述，被告既不爭執原告
    已給付第一期、第二期款，則被告依前述約定，即有將附表所示之土地移轉登記
    予原告之義務，被告主張應俟原告付清尾款方同意移轉登記云云，既與契約明文
    不符，委不足採。
五、從而，原告本於買賣契約之法律關係，請求被告辦理系爭土地所有權移轉登記，
    洵屬有據，應予准許。
六、訴訟費用負擔之依據：民事訴訟法第七十八條。
中　　　華　　　民　　　國　　九十三　　年　　十二　　月　　二十一  　　日
                                民事第六庭  法  官    詹駿鴻
正本係照原本作成
如對本判決上訴，須於判決送達後廿日內向本院提出上訴狀
中　　　華　　　民　　　國　　九十三　　年　　 十二 　月　　二十一  　　日
                                            書記官    官碧玲
